【裁判字號】    95,交聲,513
【裁判日期】    951115
【裁判案由】    違反道路交通管理處罰條例聲明異議
【裁判全文】
臺灣桃園地方法院刑事裁定             95年度交聲字第513號
原處分機關  交通部公路總局新竹區監理所桃園監理站
異  議  人
即受處分人  甲○○○
上列受處分人因違反道路交通管理處罰條例案件，對交通部公路
總局新竹區監理所桃園監理站於民國95年10月11日所為之裁決（
桃監裁罰字第裁52－DB0000000、DB0000000號），聲明異議，本
院裁定如下：
    主  文
原處分均撤銷。
甲○○○駕車行經有燈光號誌管制之交岔路口闖紅燈，處罰鍰新
台幣參仟陸佰元，並記違規點數參點。
甲○○○駕駛汽車有違反道路交通管理處罰條例之行為，經交通
勤務警察制止時，拒絕停車接受稽查而逃逸，處罰鍰新台幣肆仟
元，並記違規點數壹點。
    理  由
一、原處分意旨略以：異議人即受處分人甲○○○所有車牌號碼
    6838-HD 號自用小客車（下稱本案車輛），於民國95年7 月
    13日7 時50分，行經八德市○○路○段和平與廣福間，為桃
    園縣政府警察局八德分局四維派出所員警蕭興龍舉發：一、
    「該駕駛男性從和平、廣福中間逆向闖紅燈往桃園方向疾駛
    而去」二、「闖紅燈並攔車不停」，該員警乃就上開逃逸車
    輛記明車輛牌照號碼、車型等可資辨明之資料，查明汽車所
    有人姓名、住址後，逕以違反道路交通管理處罰條例第53條
    及第60條第1 項規定，於95年7 月13日對汽車所有人即受處
    分人分別掣單舉發，嗣受處分人向原處分機關提出申訴，經
    原處分機關函請原舉發單位調查結果，仍認受處分人所有之
    本案車輛有前述違規行為，原處分機關乃依道路交通管理處
    罰條例第53條及第60條第1 項、違反道路交通管理事件統一
    裁罰基準表之規定，於95年10月11日分別裁罰受處分人罰鍰
    新台幣（下同）3,600 元（闖紅燈部分，即桃監裁罰字第裁
    52－DB0000000 號裁決書）及4,000 元（逃逸部分，即桃監
    裁罰字第裁52－DB0000000 號裁決書）。
二、本件聲明異議意旨略以：所開立之罰單上並無本人之簽名，
    且未檢附違規照片做為佐證，資為辯解。
三、經查：
  (一)按駕駛人，行經有燈光號誌管制之交差路口闖紅燈者，處1,
    800 元以上5,400 元以下罰鍰，道路交通管理處罰條例第53
    條第1 項定有明文；又同條例第60條第1 項規定，汽車駕駛
    人，駕駛汽車有違反本條例之行為，經交通勤務警察或依法
    令執行交通稽查任務人員制止時，不聽制止或拒絕停車接受
    稽查而逃逸者，除按各該條規定處罰外，處3,000 元以上6,
    000 元以下罰鍰；且駕駛人駕駛汽車違反道路交通管理處罰
    條例第53條、第60條規定者，除應依該條所規定之罰鍰處罰
    外，並應分別予記違規點數3 點及1 點，道路交通管理處罰
    條例第63條第1 項第3 款、第1 款亦有明文。
  (二)受處分人所有前開汽車違規事實，有桃園縣政府警察局舉發
    違反道路交通管理事件通知單2 紙附卷可稽，並有上揭舉發
    員警之意見書「本所員警蕭興龍當時為擔服交崗勤務並站立
    於介壽路與廣福路路中疏導交通。當時情形為廣福路綠燈，
    廣福路往介壽路之車輛已都通行並差5 秒即轉換燈號時，該
    6838-HD 號黑色中華自小客忽然從介壽和平路口與員警所站
    立位置中間車陣中跨越雙黃線逆向行駛來車道，行經接近介
    壽廣福路口時，因當時介壽廣福路往桃園方向車輛在停等紅
    綠燈，該車疾駛回原車道並闖紅燈往桃園方向而過，員警攔
    該車但該車不停，員警非常清楚看見該車號為6838-HD 號中
    華黑色和駕駛是一位男子，警方返所後立即開單舉發。」之
    情為憑（見卷附桃園縣政府警察局八德分局德警分交字第09
    53003269號函），足證受處分人之車輛確有闖紅燈及不聽交
    通勤務警察制止之違規情事，員警依法舉發，並無不當。
  (三)受處分人雖以罰單沒有本人簽名及無相片可資證明等情辯解
    。惟舉發員警之意見書中業已說明「該項違規並非一般舉發
    違規停車需要附相片為佐證。依據道路交通管理處罰條例第
    7 條之2 已賦予交通執法者此項維護交通秩序之權利，而本
    所員警蕭興龍確信6838-HD 號即為違規車輛」；且按「汽車
    駕駛人有下列情形之一，當場不能或不宜攔截製單舉發者，
    得對汽車所有人逕行舉發處罰：(一)闖紅燈或平交道，(二)搶越
    行人穿越道，(三)違規停車而駕駛人不在場，(四)不服指揮稽查
    而逃逸，或聞消防車、救護車、警備車、工程救險車之警號
    不立即避讓，(五)違規停車或搶越行人穿越道，經各級學校交
    通服務對現場導護人員簽證檢舉，(六)其他違規行為經以科學
    儀器取得證據資料者」，道路交通管理處罰條例第7 條之2
    第1 項定有明文，此規定乃立法者賦予交通勤務警察或依法
    令執行交通稽查任務人員，在特殊情形下，當場不能或不宜
    攔截製單舉發時，得當機處置而逕行舉發，以達成維護交通
    秩序及公共安全之行政目的，反之，若謂公務員之一切行政
    行為，均需預留證據以證明其為真實，則國家行政勢必窒礙
    難行，且相關行政目的亦難達成，是受處分人辯稱：罰單沒
    有本人簽名及沒有附違規照片云云，顯有誤會。
  (四)又按本條例之處罰，受舉發違反道路交通管理事件之受處罰
    人，認為受舉發之違規行為應歸責他人者，應於舉發違反道
    路交通管理事件通知單應到案日期前，檢附相關證據及應歸
    責人相關證明文件，向處罰機關告知應歸責人，處罰機關應
    即另行通知應歸責人到案依法處理。逾期未依規定辦理者，
    仍依本條例各該違反條款規定處罰，道路交通管理處罰條例
    第85條第1 項亦定有明文。依卷附舉發違反道路交通管理事
    件通知單所載「該駕駛男性」，且本件係逕行舉發案件，該
    通知單通知汽車所有人即受處分人所有之上開車輛有前揭違
    規之事實，受處分人應於到案時告知違規駕駛人之姓名、地
    址等相關證明文件向處罰機關告知應歸責人，然受處分人於
    95年8 月31日提出之交通違規陳述單及查詢單暨於95年10月
    11日提出之聲明異議狀僅泛稱：不知有違規情事，且罰單上
    未有本人簽名，也未檢附違規照片等語，並未告知實際違規
    駕駛人之年籍資料，是原處分機關依上開規定處罰車輛所有
    人即受處分人，並無違誤，附此敘明。
四、末按交通法庭認為聲明異議有理由或聲明異議雖無理由而原
    處分不當或違法者，應以裁定將原處分經聲明異議部分撤銷
    ，並自為裁定，道路交通案件處理辦法第20條前段定有明文
    。經查，本件原處分機關以受處分人確有上開違規事實為由
    ，引用道路交通管理處罰條例第53條及第60條第1 項、道路
    交通管理事件統一裁罰基準表等規定，分別裁處受處分人罰
    鍰3,600 元、4,000 元，雖非無見，惟依同條例第63條第1
    項第3 款、第1 款規定，行為人有違反第53條、第60條第1
    項規定之行為者，除依原條款處罰鍰外，並予記違規點數3
    點、1 點，而本件依卷附原處分機關裁決書，原處分機關漏
    未於裁決書之處罰主文欄內記載並予記受處分人違規點數3
    點、1 點，自難認為允當，本件受處分人之異議雖無理由，
    惟原處分機關就上開裁決書之處分既有前述漏未記點之違誤
    ，自應由本院將原處分撤銷，另為如主文所示之處分。
據上論斷，依道路交通案件處理辦法第20條前段，裁定如主文。
中    華    民    國    95    年    11    月    15    日
                  交通法庭    法  官  吳勇毅
以上正本證明與原本無異。
如不服本裁定，應於裁定送達後5 日內向本院提出抗告狀。
                              書記官  陳夏施
中    華    民    國    95    年    11    月    22    日


司法院資訊處製作；財團法人民間司法改革基金會備份。
